臺灣高等法院臺南分院刑事判決　　　 96年度交上訴字第715號
上　訴　人　臺灣臺南地方法院檢察署檢察官
上　訴　人
即　被　告　甲○○
選任辯護人　蔡進欽　律師
　　　　　　蘇正信　律師
　　　　　　蔡弘琳　律師
上列上訴人因公共危險等案件，不服臺灣台南地方法院95年度交
訴字第268號中華民國96年5月14日第一審判決（起訴案號：臺灣
台南地方法院檢察署95年度偵字第9718號），提起上訴，本院判
決如下：
    主  文
原判決撤銷。
甲○○犯業務過失傷害罪，處有期徒刑陸月，減為有期徒刑月
，如易科罰金，以銀元參佰元即新台幣玖佰元折算壹日。又犯肇
事致人傷害逃逸罪，處有期徒刑柒月，減為有期徒刑月又拾伍
日，如易科罰金，以銀元佰元即新台幣玖佰元折算壹日。應執
行有期徒刑陸月，如易科罰金，以銀元佰元即新台幣玖佰元折
算壹日。
    事  實
一、甲○○考領有小型車普通駕駛執照，平常以駕駛其所有之牌
    照號碼 SV-4838號自小客車在麻豆交流道統聯客運站排班載
    客為業，為從事駕駛業務之人。其於民國94年12月25日17時
    40分許， 駕駛牌照號碼SV-4838號自小客車，載送客人乙○
    、李進丁， 沿臺南縣麻豆鎮縣道173線外側車道，由北向南
    行駛，欲到麻豆鎮安東里正安宮拜拜，在將近正安宮之上開
    車道上， 甲○○駕駛SV-4838號自小客車於超越同向前面同
    車道由李林員所駕駛之OSI-355號重機車時 ，本應注意汽車
    欲超越同一車道之前車時，須先按鳴喇叭二單響或變換燈光
    一次，經前行車減速靠邊或以手勢或亮右方向燈表示允讓後
    ，後行車始得超越，超越時應顯示左方向燈並於前車左側保
    持半公尺以上之間隔超過，行至安全距離後，再顯示右方向
    燈駛入原行路線，以避免危險之發生，而依當時之情形，天
    候晴、尚有暮光、柏油路面乾燥、無缺陷、無障礙物、視距
    良好，客觀上並無其不能注意之情事，詎其竟疏於注意，未
    先按鳴喇叭二單響或變換燈光一次，未為上開超車時應有之
    動作，即貿然超越李林員之機車，並因為要停在正安宮前，
    因此於超越後未行至安全距離即在該縣道173線2.2公里處之
    外側車道及路肩立即煞車，以致正常行駛之李林員煞閃不及
    ，李林員所駕駛之OSI-355號重機車車頭遂撞擊SV-4838號自
    小客車之左後車尾，李林員因而人車倒地，受有胸壁挫傷、
    腹壁挫傷、下肢多處挫傷、陰唇瘀血等傷害，李林員因痛極
    一時無法言語且無法站起，經乙○、李進丁下車將李林員扶
    坐於路旁，而甲○○非但不留在現場處理善後並報警，反而
    趁機駕車逃逸。嗣因李林員之配偶丙○○亦駕駛機車自後趕
    至（當時李進丁在旁觀看未敘明何人所為，乙○則已離去）
    ，見狀遂立即將李林員送到新樓醫院急救，李林員於送醫後
    因其另患有嚴重肝硬化，並因食道靜脈瘤破裂出血，於94年
    12月28日開刀急救發生多重器官衰竭，而於94年12月30日凌
    晨5時許，因上開病症，自然死亡。
二、案經丙○○訴由臺南縣警察局麻豆分局報請臺灣臺南地方法
    院檢察署檢察官相驗後，偵查起訴。
    理  由
一、認定犯罪所憑之證據及理由
（一）被告甲○○坦承考領有小型車普通駕駛執照，平常以駕駛
      其所有之牌照號碼 SV-4838號自小客車在麻豆交流道統聯
      客運站排班載客為業，為從事駕駛業務之人，及於上開時
      、地發生上開車禍致被害人李林員受有胸壁挫傷、腹壁挫
      傷、下肢多處挫傷、陰唇瘀血等傷害之事實（見相驗卷9
      至12、13、14、41至43、73、100頁，偵查卷15至16頁，
      原審卷11至14、33至43頁，本院卷96年7月18日準備程序
      筆錄）。
（二）
    1.被告甲○○與被害人李林員發生上開車禍之事實，有道路
      交通事故調查報告表(一)、(二)、道路交通事故現場圖各1份
      、警察現場蒐證之照片14張附卷可資佐證（見相驗卷22至
      24、27至33頁）。被害人李林員因本件車禍受有胸壁挫傷
      、腹壁挫傷、下肢多處挫傷、陰唇瘀血等傷害，有新樓醫
      院出具之診斷證明書1紙附卷可稽（見相驗卷37頁）。又
      被害人李林員經送醫後因其另患有嚴重肝硬化，並因食道
      靜脈瘤破裂出血，於94年12月28日開刀急救發生多重器官
      衰竭，而於94年12月30日凌晨5時許，因上開病症，自然
      死亡，業經新樓醫院之主治醫師陳至真於警詢時證述明確
      （見相驗卷19至21頁），並有新樓醫院出具被害人李林員
      因上開病症死亡之診斷證明書1紙、病歷資料影本1冊附卷
      可稽，復有法務部法醫研究所鑑定書及檢察官督同檢驗員
      相驗屍體所製作之勘驗筆錄、驗斷書、相驗屍體證明書暨
      相驗屍體照片等附卷可資佐證（見相驗卷36、40、50、56
      至66、80頁）。
    2.證人陳至真於警詢之陳述，被告於本院準備程序中，對於
      該等陳述之證據能力表示沒有意見（見本院96年7月18日
      準備程序筆錄），而未於言詞辯論終結前聲明異議，即同
      意做為證據，且本院審酌該等言詞陳述作成時之情況，均
      認為適當，則依刑事訴訟法第159條之5規定，該等之陳述
      得為證據。
（三）
    1.告訴人丙○○到現場時沒有發現肇事車輛，當時有一位熱
      心的不知名年輕人將肇事之SV-4838號車輛之牌號抄下交
      給告訴人，並幫告訴人向警報案，及告訴人太太即被害人
      李林員說被告為了路邊停車，所以超車後突然停車，因距
      離過近，她煞車不及才撞上等事實，業據證人丙○○證述
      明確（見相驗卷5至8頁、41、43、51、83、100頁，偵查
      卷15至16頁，原審卷35頁）。
    2.證人丙○○於警詢及檢察官偵查中之陳述，依前述理由一
     （二）２中所述同一理由，得為證據。
（四）
    1.證人乙○乘坐被告所駕之車，被告於前揭時地路邊停車於
      正安宮牌樓前要讓乙○下車之際，突遭被害人所騎OSI-
      355號重機車自後方撞上，乙○下車查看，並與甲○○將
      被害人扶到路旁，不久被告即自行駕車離開未與乙○講話
      ，及乙○沒有叫被告先離開現場，被告要離開也沒有告訴
      乙○等事實，業據證人乙○證述明確（見相驗卷16至18頁
      ，42至43頁）。
    2.證人乙○於警詢之陳述，依前述理由一（二）２中所述同
      一理由，得為證據。
二、對於被告及其選任辯護人辯解本院之判斷
（一）被告及其選任辯護人辯解要旨
      辯稱：是被害人之機車來撞伊自小客車的，伊沒有過失，
      其已靠邊停車，並且有打方向燈，伊看被害人沒怎樣，才
      沒有將她送醫，被害人也沒要伊怎樣，伊就離開並沒有肇
      事逃逸云云。
（二）不採的理由
    1.綜合被告及證人丙○○、乙○所言，並參以卷附警察現場
      之蒐證照片顯示被告停車時，其SV-4838號自小客車恰好
      車身一半停在路邊，一半跨停在外側車道內，該車後保險
      桿左邊之撞痕及左後車燈破裂即屬於此跨停在外側車道內
      之車身左後位置，足認係被告駕駛SV-4838號自小客車，
      載送客人乙○、李進丁，沿臺南縣麻豆鎮縣道173線外側
      車道，由北向南行駛，欲到麻豆鎮安東里正安宮拜拜，在
      將近正安宮之上開車道上，甲○○駕駛SV-4838號自小客
      車於超越同向前面同車道由李林員所駕駛之OSI-355號重
      機車時，疏於注意，未為超車時應有之動作，即貿然超越
      被害人之機車，並因為要停在正安宮前，因此於超越後未
      行至安全距離即在該縣道173線2.2公里處之外側車道及路
      肩立即煞車，以致正常行駛之被害人煞閃不及，被害人所
      駕駛之OSI-355號重機車車頭遂撞擊SV-4838號自小客車之
      左後車尾，因而受有上開傷害，被告事後未留其聯絡之電
      話、地址或其他聯絡之方法給被害人即自行逃逸，應無疑
      義，被告上開所辯，顯係事後飾卸之詞，不足採信。
    2.又依上開照片，被告已有緊靠右邊停車，其係超車不當造
      成本件車禍，而非未緊靠右邊停車造成本件車禍，檢察官
      起訴謂被告未緊靠右邊停車，顯有誤會。
    3.證人李進丁雖證稱：被害人之機車撞上被告之自小客車時
      ，自小客車之人都已經下來了，被害人撞到後有站起來幫
      忙撿東西，後來被害人就騎機車走了，未幫被害人送醫是
      因「她人站起來，騎機車就走了」云云（見偵查卷13至16
      頁，原審卷19至21頁）。惟證人李進丁之證述與告訴人丙
      ○○、證人乙○之證述不符，且與由前述診斷書而認定被
      害人確實受有傷害之事實不符，顯係迴護被告之詞，不足
      採信。
    4.按汽車欲超越同一車道之前車時，須先按鳴喇叭二單響或
      變換燈光一次，經前行車減速靠邊或以手勢或亮右方向燈
      表示允讓後，後行車始得超越。超越時應顯示左方向燈並
      於前車左側保持半公尺以上之間隔超過，行至安全距離後
      ，再顯示右方向燈駛入原行路線，道路交通安全規則第
      101條第3款、第5款定有明文，被告駕車時自應注意遵守
      上開規定。且依當時之情形，天候晴、尚有暮光、柏油路
      面乾燥、無缺陷、無障礙物、視距良好，客觀上並無其不
      能注意之情事，詎其竟疏於注意，未先按鳴喇叭二單響或
      變換燈光一次，未為上開超車時應有之動作，即貿然超越
      李林員之機車，並因為要停在正安宮前，因此於超越後未
      行至安全距離即在該縣道173線2.2公里處之外側車道及路
      肩立即煞車，以致正常行駛之李林員煞閃不及，李林員所
      駕駛之OSI-355號重機車車頭遂撞擊SV-4838號自小客車之
      左後車尾，李林員因而人車倒地，受有胸壁挫傷、腹壁挫
      傷、下肢多處挫傷、陰唇瘀血等傷害，被告就本件車禍之
      發生顯有過失。被告之過失行為與被害人受有上開傷害間
      ，並有相當因果關係。本件事證明確，被告之犯行洵堪認
      定。
三、論罪科刑之理由
（一）核被告所為，係犯刑法第284條第2項前段之業務過失傷害
      罪及刑法第185條之4之肇事致人傷害逃逸罪。就過失傷害
      部分，檢察官起訴認被告係犯刑法第284條第1項前段之普
      通過失傷害罪，起訴法條尚有未洽，應予變更。
（二）被告所犯上開2罪，犯意各別，罪名互異，應予分論併罰
      。
（三）被告本件犯罪時之刑法第41條第1項前段規定 ：「犯最重
      本刑為5年以下有期徒刑以下之刑之罪，而受6個月以下有
      期徒刑或拘役之宣告，因身體、教育、職業、家庭之關係
      或其他正當事由，執行顯有困難者，得以1元以上3元以下
      折算一日，易科罰金。」又被告行為時之易科罰金折算標
      準，修正前罰金罰鍰提高標準條例第2條前段（現已刪除
      ）規定，就其原定數額提高為100倍折算1日，則本件被告
      行為時之易科罰金折算標準，應以銀元300元折算1日，經
      折算為新臺幣後，應以新臺幣900元折算為1日。惟94年2
      月2日修正公布並於95年7月1日施行之刑法第41條第1項前
      段則規定：「犯最重本刑為五年以下有期徒刑以下之刑之
      罪，而受六個月以下有期徒刑或拘役之宣告者，得以新臺
      幣一千元、二千元或三千元折算一日，易科罰金。」比較
      修正前後之易科罰金折算標準，以95年7月1日修正公布施
      行前之規定，較有利於被告，則應依刑法第2條第1項前段
      ，適用修正前刑法第41條第1項前段規定，定其折算標準
      。
（四）
    1.爰審酌被告之品行、生活經濟狀況小康、智識程度為國小
      肄業、所生之損害（被害人受有前揭傷害）、被告應負肇
      事之責任以及被告事後尚未與被害人之家屬成立民事和解
      等一切情狀，爰分別量處如主文第二項所示之刑，並定其
      應執行刑。
    2.被告所犯前述二罪，其犯罪時間在96年4月24日以前，合
      於減刑條件，爰均依中華民國96年罪犯減刑條例第2條第1
      項第3款、第7條、第9條規定減輕其刑，並諭知易科罰金
      之折算標準。
四、撤銷改判之理由
    中華民國96年罪犯減刑條例自96年7月16日施行，原判決未
    及適用，尚有未洽。
五、適用法律
（一）刑事訴訟法第369條第1項前段、第364條、第299條第1項
      前段，第300條。
（二）刑法第284條第2項前段、第185條之4、第2條第1項前段，
      ，修正前刑法第51條第5款、第41條第1項前段，罰金罰鍰
      提高標準條例第1條前段，修正前罰金罰鍰提高標準條例
      第2條，現行法規所定貨幣單位折算新台幣條例第2條，中
      華民國九十六年罪犯減刑條例2條第1項第3款、第7條、第
      9條。
本案經檢察官吳忠賢到庭執行職務。
中　　華　　民　　國　　96　　年　　8 　　月　　29　　日
                  刑事第三庭    審判長法　官  陳義仲
                                      法　官  宋明蒼
                                      法　官  蔡勝雄
以上正本證明與原本無異。
業務過失傷害罪部分不得上訴。
肇事致人傷害逃逸罪部分如不服本判決，應於收受本判決後十日
內向本院提出上訴書狀。其未敘述上訴理由者並得於提起上訴後
十日內向本院補提理由書狀（均須按他造當事人之人數附繕本）
「切勿逕送上級法院」。
　　　　　　　　　　　　　　　　　　　書記官  汪姿秀
中　　華　　民　　國　　96　　年　　8 　　月　　30　　日
本判決論罪科刑法條：
中華民國刑法第284條第2項
（過失傷害罪）
從事業務之人，因業務上之過失傷害人者，處 1 年以下有期徒刑
、拘役或1千元以下罰金，致重傷者，處3年以下有期徒刑、拘役
或2千元以下罰金。
中華民國刑法第185條之4
（肇事遺棄罪）
駕駛動力交通工具肇事，致人死傷而逃逸者，處 6 月以上 5 年
以下有期徒刑。
